【裁判字號】    99,台聲,676
【裁判日期】    990708
【裁判案由】    聲請撤銷假扣押聲請再審
【裁判全文】
最高法院民事裁定              九十九年度台聲字第六七六號
聲  請  人  乙○○
訴訟代理人  徐盛國律師
上列聲請人因與相對人甲○○間聲請撤銷假扣押事件，對於中華
民國九十八年十二月十日本院裁定（九十八年度台抗字第九五五
號），聲請再審，本院裁定如下：
    主  文
聲請駁回。
聲請訴訟費用由聲請人負擔。
    理  由
本件聲請人主張本院九十八年度台抗字第九五五號確定裁定（下
稱原確定裁定）有民事訴訟法第四百九十六條第一項第一款所定
情形，對之聲請再審，係以：相對人甲○○聲請對伊假扣押，其
理由係以伊及清甲股份有限公司（下稱清甲公司）、傅嚴良、傅
合卿有共同侵害渠權利之侵權行為為據，而傅崑南、傅崑松、傅
子言、傅子耀、甲○○等五人（下稱傅崑南等五人）雖分別提出
五件假扣押之聲請，但細究渠等聲請假扣押之理由，完全相同，
一字不差。獲台灣彰化地方法院（下稱彰化地院）裁定准許假扣
押後，因伊向法院聲請命傅崑南等五人限期起訴，傅崑南等五人
即共同對伊、清甲公司及傅嚴良、傅合卿等人提起訴訟。傅崑南
等五人先位之訴，係訴求(一)、確認之訴（對於清甲公司股份）、
(二)、塗銷之訴（法律行為無效）、(三)、撤銷之訴（民法第二百四
十四條），而備位之訴，則訴請(一)、確認之訴（對於清甲公司股
份）、(二)、損害賠償之訴【其中請求伊及清甲公司、傅嚴良、傅
合卿應連帶給付相對人、傅子言、傅子耀及傅崑南新台幣（下同
）九百十八萬元暨遲延法定利息部分，即系爭假扣押之本案訴訟
】。且由相對人所提假扣押聲請狀記載請求事項，與彰化地院於
民國九十四年一月十八日九十四年度裁全字第一五五號裁定准相
對人聲請之主文所載予以比較，相對人於假扣押聲請時所欲保全
之請求僅九百十八萬元之金錢請求，而不及於上開確認、塗銷及
撤銷等訴。原確定裁定將民事訴訟法第五百三十條第一項所稱本
案，擴張及於上開確認之訴、形成之訴及非以金錢給付或得易為
金錢給付為內容之給付之訴，適用法規顯有錯誤云云，為其論據
。
惟按民事訴訟法第五百零七條準用第四百九十六條第一項第一款
所謂適用法規顯有錯誤，係指確定裁定所適用之法規，顯然不合
於法律規定，或與司法院現尚有效及大法官會議之解釋，或本院
尚有效之判例顯然違反，或消極的不適用法規，顯然影響裁定者
而言，不包括認定事實錯誤及在學說上諸說併存致發生法律上見
解歧異等情形在內。查本件前程序第二審法院裁定以：本件相對
人於假扣押聲請中雖僅主張侵權行為損害賠償，而與其後提起訴
訟之聲明未盡相符，然核其聲請假扣押之原因事實與提起訴訟之
原因事實，並無二致。且相對人於聲請假扣押時，已敘明：債務
人（即聲請人）故意不法將債權人（即相對人）之股份非法移轉
登記於不知情之傅清甲，復將清甲公司系爭不動產移轉登記予債
務人名下，以達到不法侵奪財產之目的。債務人所為已不法侵害
債權人之權利，參酌系爭不動產之市價及股份比例核算損害金額
，並依民法第一百八十四條第一項規定，請求損害賠償等語。足
見相對人係主張聲請人以侵權行為之方法，非法將清甲公司之不
動產移轉登記與聲請人。相對人所提之訴包括確認之訴、塗銷之
訴、撤銷之訴及以金錢賠償損害之訴。雖相對人請求九百十八萬
元本息損害賠償部分，因未上訴第三審而告確定。惟聲請人移轉
不動產部分應否塗銷，既經最高法院九十七年度台上字第一八三
六號民事判決廢棄發回，該部分既尚未確定，則相對人假扣押所
欲保全之本案訴訟，即難謂已全部受敗訴確定。聲請人自不得以
相對人業受本案敗訴判決確定而聲請撤銷假扣押裁定。彰化地院
准許聲請人之聲請，即有未合等語，爰將彰化地院之裁定予以廢
棄，駁回聲請人撤銷假扣押之聲請。經核並無適用法規顯有錯誤
。原確定裁定因而認聲請人之再抗告為不合法，駁回聲請人之再
抗告，經核亦無適用法規顯有錯誤之情事。聲請人指摘原確定適
用法規顯有錯誤，求予廢棄，非有理由。至於聲請人於本件聲請
另提出原法院九十七年度重上更(一)第三八號判決、本院九十九年
度台上字第四六四號裁定，主張本件兩造間之本案訴訟已全數裁
判確定，本件已該當於民事訴訟法第五百三十條第一項撤銷假扣
押之要件等語，惟此乃聲請人得否另行聲請撤銷假扣押之問題，
併予敘明。
據上論結，本件聲請為無理由。依民事訴訟法第九十五條、第七
十八條，裁定如主文。
中    華    民    國  九十九  年    七    月    八    日
                      最高法院民事第七庭
                          審判長法官  劉  福  聲
                                法官  鄭  玉  山
                                法官  黃  義  豐
                                法官  劉  靜  嫻
                                法官  陳  淑  敏
本件正本證明與原本無異
                                      書  記  官
中    華    民    國  九十九  年    七    月  二十一  日
                                                      K

司法院資訊處製作；財團法人民間司法改革基金會備份。
